臺灣臺中地方法院刑事判決
109年度交簡上字第115號
上  訴  人
即  被  告  謝承諺


選任辯護人  鄭志政律師
上列上訴人即被告因過失傷害案件，不服本院臺中簡易庭民國1
09年3月31日109年度中交簡字第197號第一審簡易判決（聲請簡
易判決處刑案號：108年度偵字第29258號），本院判決如下：
    主    文
上訴駁回。
    犯罪事實
一、謝承諺於民國108年8月1日凌晨，駕駛車牌號碼0000-00號自
    小客車，沿臺中市大里區東明路由東往西方向行駛，於同日
    0時11分許，行經臺中市大里區永隆路與東明路交岔路口，
    本應注意汽機車行駛至閃紅燈號誌交岔路口，其為支線道應
    暫停讓幹線道車先行，而依當時情況，並無不能注意之情事
    ，竟疏於注意，適有謝宇辰騎乘車牌號碼000-0000號普通重
    型機車搭載陳珈臻，沿臺中市大里區永隆路由南往北方向直
    行，亦疏未注意汽車行駛至閃黃燈號誌交岔路口，應減速慢
    行，注意安全，小心通過，而貿然通過該路口，兩車因而發
    生碰撞，致謝宇辰受有右足第二趾創傷性截肢、第三至第五
    指開放性趾骨骨折等傷害；陳珈臻則受有右肩、右肘、左膝
    、右髖擦傷等傷害（陳珈臻部分業據撤回告訴）。
二、案經謝宇辰訴由臺中市政府警察局霧峰分局報告臺灣臺中地
    方檢察署檢察官偵查後聲請以簡易判決處刑。
    理    由
一、證據能力之說明：
  ㈠本判決所引用被告以外之人於審判外之言詞或書面陳述，均
    經本院於審理時當庭直接提示而為合法調查，檢察官、上訴
    人即被告謝承諺（下稱被告）及其選任辯護人均同意作為證
    據（見簡上卷第90頁），本院審酌前開證據作成或取得狀況
    ，均無非法或不當取證之情事，亦無顯不可信情況，故認為
    適當而均得作為證據，依刑事訴訟法第159條之5規定，均具
    有證據能力。
  ㈡本判決以下所引用之非供述證據，均與本案事實具有自然關
    聯性，且核屬書證、物證性質，又查無事證足認有違背法定
    程式或經偽造、變造所取得等證據排除之情事，復經本院依
    刑事訴訟法第164條、第165條踐行物證、書證之調查程序，
    亦堪認均有證據能力。
二、認定犯罪事實之理由及證據：
　㈠訊據被告於本院審判中就上開犯罪事實坦承不諱（見簡上卷
    第388頁），然辯稱：告訴人謝宇辰尚有車速過快的問題，
    所以告訴人過失比例應比我高，原審判決認定過失比例有違
    誤，請撤銷原判決，另為適當之判決等語。辯護人則為被告
    辯護稱：鑑定報告未審酌告訴人車速過快，其鑑定結論並非
    可採，且被告確有和解誠意，被告投保的強制險業已理賠告
    訴人新臺幣（下同）14萬多元，然因告訴人求償400萬元，
    故未能達成和解，請審酌告訴人過失比例較高，撤銷原判決
    並酌減刑度等語。
　㈡經查，上開犯罪事實業據被告於本院審判中坦承不諱，業如
    前述，並有員警職務報告、監視器錄影畫面翻拍照片、監視
    器錄影畫面翻拍照片、道路交通事故初步分析研判表、道路
    交通事故現場圖、道路交通事故調查報告表㈠㈡、交通事故補
    充資料表、現場照片、告訴人中山醫學大學附設醫院108年8
    月14日診斷證明書、證號查詢汽車駕駛人資料、車牌號碼00
    00-00號車號查詢汽車車籍資料、車牌號碼000-0000號車號
    查詢機車車籍資料、告訴人中山醫學大學附設醫院108年8月
    1日診斷證明書、中山醫學大學附設醫院108年9月26日診斷
    證明書、吉原診所診斷證明書、陳珈臻中山醫學大學附設醫
    院108年9月19日診斷證明書（見偵卷第7、17-18、19-22、2
    3、25、27-29、37、45-53、55、63、65、73、111、115、1
    17、131頁）、臺中市政府警察局霧峰分局109年5月20日中
    市警霧分交字第1090039003號函及檢送之車牌號碼000-0000
    號車輛車行紀錄及車行照片、臺中市車輛行車事故鑑定委員
    會109年11月24日中市車鑑字第1090006884號函暨檢附中市
    車鑑0000000案鑑定意見書、Google地圖、臺中市交通事件
    裁決處110年1月28日中市交裁管字第1090106542號函暨檢附
    之覆議字第0000000案覆議意見書、路口監視器錄影畫面翻
    拍照片、臺中市政府警察局霧峰分局提供之路口監視器光碟
    （見簡上卷第61-67、137-140、177、181-184、321-327頁
    ）附卷可查，足認被告之自白與事實相符，堪以採信。
　㈢按汽車行駛至交岔路口，其行進、轉彎，應遵守燈光號誌，
    道路交通安全規則第102條第1項第1款定有明文；又按特種
    閃光號誌各燈號顯示之意義如左：一、閃光黃燈表示「警告
    」，車輛應減速接近，注意安全，小心通過。二、閃光紅燈
    表示「停車再開」，車輛應減速接近，先停止於交岔路口前
    ，讓幹道車優先通行後認為安全時，方得續行，道路交通標
    誌標線號誌設置規則第211條第1項亦有明定。經查，本案依
    當時天候晴、夜間有照明、柏油路面乾燥且無缺陷、亦無障
    礙物、視距良好，有道路交通事故調查報告表㈠及上開事故
    現場照片附卷可稽，被告並無不能注意之情事，詎被告駕駛
    上開汽車行經上開交岔路口，竟未遵守閃光紅燈號誌，未減
    速接近並先停止於交岔路口前禮讓幹道車優先通行，致其所
    駕駛之上開汽車與告訴人所駕駛之上開機車發生碰撞，致告
    訴人因而受有犯罪事實欄所示之傷害，堪認被告本案駕駛行
    為具有前述之過失，且其過失與告訴人所受傷害間，具有相
    當因果關係。
　㈣又本案經送臺中市車輛行車事故鑑定委員會鑑定，復經送臺
    中市交通事件裁決所覆議，鑑定及覆議意見均同本院見解，
    認被告就本案車禍有前述之肇事主因，另告訴人則有行經閃
    光黃燈號誌交岔路口，未減速接近，注意安全小心通過之肇
    事次因，此有臺中市車輛行車事故鑑定委員會109年11月24
    日中市車鑑字第1090006884號函及檢附之中市車鑑0000000
    案鑑定意見書、臺中市交通事件裁決處110年1月28日中市交
    裁管字第1090106542號函及檢附之覆議字第0000000案覆議
    意見書各1份存卷可參（見簡上卷第137-140、181-184頁）
    ，益徵被告駕駛行為確有過失無訛。
　㈤被告及辯護意旨雖主張告訴人除有鑑定意見前揭之肇事次因
    外，尚有車速過快之肇事因素，過失比例較高，並聲請進行
    學術鑑定交通肇事因素，及調閱完整之行車軌跡等語，惟查
    ：
　　1.本案告訴人車禍前之行向為騎機車沿臺中市大里區永隆路
      由南往北方向直行，行至臺中市大里區永隆路與東明路口
      時，與被告駕駛之汽車發生車禍，此經告訴人於偵查中陳
      述在卷（見偵卷第126頁），亦有監視器錄影畫面翻拍照
      片存卷可參（見簡上卷第321-337頁），自堪認定。而告
      訴人機車在車禍發生前，於108年8月1日凌晨0時3分2秒，
      行經永明街與永隆五街口；於同日凌晨0時3分22秒，行經
      永隆五街與東榮路640巷口，此有上開告訴人之車行紀錄
      在卷可憑（見簡上卷第63-65頁），對照卷附之Google地
      圖（見簡上卷第177頁），可知告訴人應非在通過永明街
      與永隆五街口後，隨即在永隆路與永隆五街口左轉，則告
      訴人既然在此段期間尚有騎往其他地點，考量行車速度會
      受到交通號誌、路況及車流量影響，騎乘車速即有快有慢
      ，未必相同，自難認定告訴人於通過車禍發生路口當下，
      其車速必然已逾越限速。至告訴人機車車頭及被告汽車左
      側車身之受損情形（見偵卷第48-53頁），雖能佐證雙方
      撞擊位置，及告訴人機車於車禍發生當下，行車速度應屬
      不慢等情，然尚難憑此遽認告訴人於車禍發生時已達超速
      之程度。
　　2.辯護意旨雖聲請再送交通鑑定，然本案業已送臺中市車輛
      行車事故鑑定委員會鑑定，復經臺中市交通事件裁決處覆
      議，鑑定意見與覆議意見均相同，業如前述，是本案實無
      再送交通鑑定之必要。
　　3.辯護意旨雖又聲請函調告訴人完整車行紀錄，然本院前已
      依辯護人聲請，向臺中市政府警察局交通大隊調閱告訴人
      車行紀錄，嗣經臺中市政府警察局函轉臺中市政府警察局
      霧峰分局（下稱霧峰分局），請霧峰分局查處後逕復本院
      ，有本院109年5月8日中院麟刑泰109交簡上115字第10900
      38414號函、臺中市政府警察局109年5月20日中市警交字
      第1090035606號函在卷可查（見簡上卷第49、59頁）。又
      依照霧峰分局函覆之告訴人車行紀錄，已含括告訴人於10
      8年8月1日凌晨0時3分許即車禍發生前之紀錄，亦可知霧
      峰分局所提供之車行紀錄，並不限於車禍發生當下之紀錄
      ，尚不能因霧峰分局所提供之車行紀錄格式或內容不符辯
      護意旨之預期，而認有依辯護人之聲請，繼續向臺中市政
      府警察局交通大隊調閱告訴人車行紀錄之必要。
　　4.又被告之過失與告訴人之過失，併合而為車禍事故發生之
      原因時，乃係被告與告訴人在民事損害賠償責任上之過失
      比例分配問題，並不因告訴人與有過失而解免被告就本案
      車禍發生所應負之刑事過失責任。辯護意旨雖主張告訴人
      尚有車速過快之過失，然此部分尚難從卷證予以認定，業
      如前述。至告訴人具有行經閃光黃燈號誌交岔路口，未減
      速接近，注意安全小心通過之肇事次因，業據原審判決予
      以審酌，被告就本案車禍既具有前述之過失，依法即應負
      刑事過失傷害責任，附此敘明。
  ㈥綜上所述，被告及辯護意旨所辯尚難採信，本案事證明確，
    被告上開犯行堪以認定，應依法論科。
三、論罪科刑及駁回上訴之理由： 
  ㈠核被告所為，係犯刑法第284條前段之過失傷害罪。
  ㈡原審審理結果，認被告前揭過失傷害犯行，事證俱屬明確，
    因而適用刑事訴訟法第449條第1項前段、第454條第2項，刑
    法刑法第284條第1項前段、第62條前段、第41條第1項前段
    ，刑法施行法第1條之1第1項規定，並審酌被告駕車行駛本
    應謹慎注意，以維自身及其他參與道路交通者之安全，其駕
    車行經設有閃紅燈號誌之路口，疏未注意暫停讓幹道車先行
    ，即貿然駛入上開路口，因而導致告訴人受有前揭傷害，迄
    今未與告訴人達成和解，惟念及被告並無前科紀錄，此有臺
    灣高等法院被告前案紀錄表1份在卷可按，素行良好，且於
    犯後坦承犯行，態度尚可，又告訴人騎乘機車行經設有閃黃
    燈號誌之路口，亦疏未注意減速慢行，注意安全，小心通過
    ，就本件傷害事故與有過失，復考量告訴人所受傷勢程度、
    被告過失情節，暨被告之智識程度、家庭經濟狀況等一切情
    狀，判處被告拘役50日，如易科罰金，以1000元折算1日等
    情，有原審判決書1份在卷可參。經核原審判決所為認事用
    法並無違誤，量刑亦稱妥適，被告及辯護意旨雖以告訴人過
    失比例較高而提起上訴，然本院尚無法由卷證確信告訴人於
    車禍發生當下之行車速度已達超速之程度，業如前述，尚難
    認被告上訴為有理由。
  ㈢綜上所述，被告及辯護意旨所提前揭上訴理由，尚非可採，
    業據本院說明理由如前。本案被告提起上訴為無理由，應予
    駁回。
據上論斷，依刑事訴訟法第455條之1第1項、第3項、第368條，
判決如主文。 
本案經檢察官劉志文提起公訴，檢察官郭逵、洪志明到庭執行職
務。
中　　華　　民　　國　　110 　年　　9 　　月　　23　　日
                  刑事第十四庭  審判長法  官  黃司熒
                                      法  官  江健鋒
                                      法  官  田雅心 
以上正本證明與原本無異。
不得上訴。
　　　　　　　　　　　　　　　　　　  書記官  王嘉麒
中　　華　　民　　國　　110 　年　　9 　　月　　23　　日
【附錄論罪科刑法條】
中華民國刑法第284條
因過失傷害人者，處1年以下有期徒刑、拘役或10萬元以下罰金
；致重傷者，處3年以下有期徒刑、拘役或30萬元以下罰金。